臺灣桃園地方法院民事簡易判決　　　 109年度桃簡字第1734號
原　　　告　李佩珊　
訴訟代理人　林珪嬪律師
被　　　告　簡佳怡　

訴訟代理人　陳奕昕律師
上列當事人間請求損害賠償事件，本院於民國110 年10月25日言
詞辯論終結，判決如下：
    主      文
被告應給付原告新臺幣貳拾萬元，及自民國一百零九年六月二十
五日起至清償日止，按年息百分之五計算之利息。
原告其餘之訴駁回。
訴訟費用（除減縮部分）由被告負擔五分之四，餘由原告負擔。
本判決第一項得假執行，但被告如以新臺幣貳拾萬元為原告預供
擔保，則得免為假執行。
    事實及理由
壹、程序方面：
    按簡易訴訟之訴狀送達後，原告不得將原訴變更或追加他訴
    ，但擴張或減縮應受判決事項之聲明者，不在此限，民事訴
    訟法第436 條第2 項、第255 條第1 項第3 款定有明文。本
    件原告起訴聲明原為：被告與同案被告曾裕承應連帶給付原
    告新臺幣（下同）50萬元（見本院卷第4 頁反面）；嗣於民
    國109 年9 月7 日與曾裕承一部成立調解後，於109 年12月
    14日言詞辯論時當庭變更聲明為：被告應給付原告25萬元，
    及自起訴狀繕本送達翌日起至清償日止，按年息5%計算之利
    息（見本院卷第56頁正面）。核其所為，屬於一部減縮、一
    部擴張應受判決事項之聲明，合於前述規定，應予准許。
貳、實體方面：
一、原告主張：原告前於105 年間與曾裕承結婚，迄於109 年8
    月20日經法院調解離婚，並於同年9 月7 日為離婚登記，於
    此期間二人為配偶關係。而被告與曾裕承為同事，亦知悉曾
    裕承為有配偶之人，竟仍以LINE通訊軟體向曾裕承傳送有「
    喜歡你」、「吃你」等內容之訊息，及於109 年5 月1 日晚
    間10時許，在桃園市桃園區莊敬公園與曾裕承私會並牽手、
    擁抱、另於同年5 月25日與曾裕承前往「168 汽車旅館」發
    生性行為，以此等方式破壞原告婚姻及家庭生活之圓滿，侵
    害原告基於配偶關係之身分法益情節重大，故依民法第184
    條第1 項前段、第195 條第1 項、第3 項之規定提起本件訴
    訟。並聲明：如上述變更後之聲明所示。
二、被告則以：被告性格外向，且從事房屋仲介業務工作，與他
    人之談話溝通本較不拘謹，對曾裕承傳送上開內容之訊息亦
    僅係玩笑之舉，和被告與其他友人、同事之對話方式並無二
    致，屬於朋友間正常社交互動，並非侵害配偶權之行為。其
    次，原告主張被告與曾裕承在公園牽手、擁抱等情，雖提出
    照片3 張為證，但其先已無法證明該等照片之真正，照片中
    之女子亦無法認定為被告，且證人即拍攝者李建勳對於拍照
    情境之證述亦前後不一，原告此部分主張應屬無法證明。再
    者，原告主張被告與曾裕承在汽車旅館發生性行為等情，雖
    以密錄器錄影檔案，及曾裕承於臺灣桃園地方檢察署109 年
    度偵字第22997 號偵查案件（下稱前案）警詢時之供述為證
    ，但該等密錄器檔案係以妨害被告自由、隱私之手段不法取
    得，聲請調取前案案卷則屬摸索證明，二者均不具證據能力
    ，不能據以認定此部分之事實，是原告此部分之主張，亦屬
    無法證明。綜上，被告並無侵害原告配偶權之行為。退而言
    之，縱認被告傳送上開訊息予曾裕承之行為足以侵害原告配
    偶權，依其情節，原告請求之慰撫金金額亦屬過高。並聲明
    ：原告之訴駁回。
三、本院之判斷：
  ㈠按因故意或過失，不法侵害他人之權利者，負損害賠償責任
    ；數人共同不法侵害他人之權利者，連帶負損害賠償責任；
    不法侵害他人之身體、健康、名譽、自由、信用、隱私、貞
    操，或不法侵害其他人格法益而情節重大者，被害人雖非財
    產上之損害，亦得請求賠償相當之金額；前2 項規定，於不
    法侵害他人基於父、母、子、女或配偶關係之身分法益而情
    節重大者，準用之，民法第184 條第1 項前段、第185 條第
    1 項前段、第195 條第1 項前段、第3 項分別定有明文。又
    婚姻係以配偶之共同生活為其目的，配偶應互相協力保持其
    共同生活之圓滿安全及幸福，而配偶間互守誠實，係為確保
    其共同生活之圓滿安全及幸福之必要條件，故配偶之一方行
    為不誠實，破壞共同生活之圓滿安全及幸福者，即為違反因
    婚姻契約之義務而侵害他方之權利（最高法院55年台上字第
    2053判例見解可資參照）。準此，基於身分關係而生之配偶
    權，亦屬上開規定所保護之權利，倘配偶之一方與第三者有
    不誠實之行為，該行為足以破壞婚姻生活之圓滿安全及幸福
    ，且情節重大，該第三者與不誠實之配偶，即為共同侵害配
    偶權之侵權行為人。而侵害配偶權之行為，除性交、猥褻行
    為以外，倘配偶任一方與他人間存有逾越一般社交行為之不
    正常往來，其行為已逾社會一般通念所能容忍之範圍，亦足
    當之。然何種行為屬於逾越一般社交行為之不正常往來，本
    會隨社會變遷有所變化，並非固定，仍須視當前之社會觀念
    、當事人之背景、人際關係、行為情境而定。以現今一般觀
    念，諸如與異性（或同性）同床共眠、裸湯共浴、擁抱接吻
    等行為，均足以評價為逾越正常人際交往，而侵害配偶身分
    法益情節重大之行為，固較無疑問；但倘僅係通訊聯絡、會
    面接觸等行為，除非依其情節足認有親密交往之意涵，否則
    應無法當然認為屬於侵害配偶權。
  ㈡關於原告主張被告與曾裕承發生性行為部分：
  1.按私人非法取證之動機，或來自對於國家發動偵查權之不可
    期待，或因犯罪行為本質上具有隱密性、不公開性，產生蒐
    證上之困窘，難以取得直接之證據，冀求證明被告之刑事犯
    行之故，如將私人不法取得之證據一律予以排除，不僅使犯
    行足以構成法律上非難之人逍遙法外，而私人尚可能需面臨
    民、刑之訟累，在結果上反而失衡。是偵查機關「違法」偵
    查蒐證與私人「不法」取證，乃兩種完全不同之取證態樣，
    兩者所取得之證據排除與否，理論基礎及思維方向應非可等
    量齊觀，私人不法取證，難以證據排除法則作為其排除之依
    據及基準，應認私人所取得之證據，原則上無證據排除原則
    之適用（最高法院98年度台上字第578 號判決見解可資參照
    ）。又隱私權及訴訟權均為憲法所保障之基本權，當二者發
    生法益衝突時，當可援引憲法上之比例原則做為調和之方法
    。而社會現實情況，妨害他人婚姻權益之不法行為，常以隱
    密方式為之，並因隱私權受保護之故，被害人舉證極度不易
    。在此前提下，當不法行為人之隱私權與被害人之訴訟權發
    生衝突時，兩者間應為一定程度之調整。以侵害隱私權之方
    式而取得之證據排除方面，即應視證據之取得，是否符合比
    例原則以定，非得概予排除。本件被告雖辯稱原告係以駕車
    阻擋被告與曾裕承離開汽車旅館、擅自拿取曾裕承所持有之
    鑰匙進入其等承租管領之旅館房間，而侵害其等行動自由及
    隱私權之方式，拍攝取得密錄器錄影檔案之證據，然經本院
    勘驗原告於刑事前案提出密錄器錄影檔案，結果顯示該檔案
    拍攝時，曾裕承與被告所乘車輛正準備自168 汽車旅館102
    號車庫駛出，此時原告偕同之人則駕車駛至車庫前方，阻擋
    曾裕承與被告車輛，但並無發生碰撞；其後，原告偕同之人
    逕直走向車庫內之房門處，直接開門進入，並無向曾裕承拿
    取鑰匙之情形，且於影片時間9 分47秒，其等即離開房間（
    見本院卷第183 至184 頁）。依上開情節，原告僅係以阻擋
    於曾裕承車輛前方之方式，限制曾裕承與被告離去現場，並
    未對其等人身或物品直接施以強暴、脅迫，且其過程僅有10
    分鐘許，亦非長久持續；又被告與曾裕承既已準備退房離開
    該旅館房間，對房內事物之隱私期待程度應屬較低。本院權
    衡原告以上開手段取得被告與曾裕承發生性行為之證據，以
    此保護自己之配偶權之法益，及此等手段對被告行動自由、
    隱私權之侵害程度，認原告採取之手段尚屬平和，對被告之
    侵害程度尚非重大，且難認原告尚有其他具有相同效果，但
    侵害更輕微之蒐證手段。是原告上開取證行為應合乎比例原
    則，其提出之密錄器錄影檔案應有證據能力。
  2.被告雖主張原告僅係主觀臆測被告有於前案自白與曾裕承為
    性行為，即聲請調閱前案卷宗，屬於摸索證明，並非合法等
    語，然前案本係原告就被告與曾裕承發生性行為之同一事實
    提出刑事告訴而生，其內證據資料與本件事實有密切關聯，
    乃理所當然，尚難認有何摸索證明之情形，被告此節所辯亦
    非可採。是刑事前案卷內所附密錄器錄影檔案、曾裕承與被
    告之供述等證據，於本件應均有證據能力。
  3.又經勘驗前案所附密錄器錄影畫面，結果顯示：原告與其同
    行之人進入被告與曾裕承甫離去之汽車旅館房間後，先在該
    房間桌上尋得2 枚已拆封之保險套包裝；其後原告又尋得1
    枚已拆封之潤滑液包裝，有勘驗筆錄附卷可參（見本院卷第
    183 頁反面）；原告於前案向警對被告與曾裕承提出告訴時
    ，亦確有提出保險套1 只交警扣押，則有扣押筆錄暨扣押物
    品目錄表可證（見偵字卷第35至37頁）。而關於原告尋得保
    險套之來源與使用狀況，曾裕承復已於刑事前案警詢時明確
    供稱：原告於上開旅館房間內尋得使用過之保險套，是其與
    被告一起使用的等語（見偵字卷第8 頁）。被告雖辯稱該錄
    影者拍攝到使用過之保險套包裝時，其同行之人已經進入房
    間許久，不能確認該保險套為被告與曾裕承所使用，且其同
    行之人亦曾於房中拿起垃圾桶，向錄影者展示，並稱「嘿嘿
    ，嘸套套，幹」等語（見本院卷第86頁反面），然此情與上
    開積極證據顯然不符，綜觀上情，應仍足認曾裕承與被告確
    有於上開旅館房間使用保險套，而為原告於房內某處尋得。
    是被告與曾裕承確有於上開時間、地點為性交或猥褻之行為
    ，以此方式共同侵害原告配偶權，應堪認定。
  ㈢關於原告主張被告對曾裕承傳送曖昧內容訊息部分：
  1.被告於108 年10月至109 年6 月間某時，曾以LINE通訊軟體
    向曾裕承傳送「可能喜歡你吧」、「吃你」之訊息，有原告
    提出之LINE對話視窗翻拍照片為證（見本院卷第8 頁），且
    被告就此等客觀情節亦不爭執（見本院卷第61頁反面至第62
    頁正面），此部分之事實首堪認定。
  2.然觀諸上開對話，被告向曾裕承傳送「可能喜歡你吧」之訊
    息以前，先係提及「右邊就是陪我巴黎伯爵見面談，再說稅
    費那些吧，如果我沒記錯，就是左下角哪張」等與其業務相
    關之情事，曾裕承聞言後，則覆稱「厲害厲害」等語，依此
    片段內容，所謂「喜歡你」之主體究係被告或其等業務上之
    客戶、「喜歡」究係指男女情愛或通常社交上之欣賞、肯定
    ，均尚難釐清。除此以外，被告另僅於曾裕承詢問「你要吃
    什麼嗎」時，回覆「吃你」之訊息1 次，尚難認其發生之頻
    率、數量有過於頻繁或眾多之情形，內容亦未涉及大量露骨
    之性描述或明顯之情愛表達，且此等對話發生之確切時點不
    明，亦無法確認被告為此行為時，是否與曾裕承已有付諸逾
    越正常社交分際之具體行為，縱認該等對話有較為輕佻、不
    適宜對有配偶之人表達之情形，仍難遽認已達侵害配偶權情
    節重大，而應負損害賠償責任之程度。故原告就被告此部分
    之行為請求給付慰撫金，尚非有理。
  ㈣關於原告主張被告與曾裕承私會及牽手、擁抱部分：
  1.原告主張被告與曾裕承於莊敬公園私會並牽手、擁抱一節，
    雖提出照片3 張為據（見本院卷第9 頁），然觀諸該等照片
    ，均僅係於遠處拍攝一男一女之背影，未見其他足以辨別身
    分之面容、身形等特徵，尚難遽認照片中2 人即為被告與曾
    裕承。
  2.又關於上開照片拍攝之經過，證人李建勳於本院審理時證稱
    ：我和原告的弟弟是好朋友，也知道原告及其配偶曾裕承，
    但與該二人都不熟識；109 年5 月1 日晚間10時許，原告的
    弟弟剛好駕車載我經過曾裕承工作的店面，請我下車到一旁
    的公園查看曾裕承是否在該處，我就在曾裕承身後約300 公
    尺處看到其與一名女子在公園內，因此持手機拍下上開照片
    ；當時與曾裕承在一起的人有在我前方約100 公尺處走過，
    但我先前沒看過該人，是嗣後回到原告弟弟車上，原告弟弟
    才告訴我該人名叫簡佳怡、是曾裕承的「小四」，其當時描
    述的特徵與我看到的人有點相似；其後我和原告提及此事，
    原告有打開被告的臉書個人頁面給我看，頁面上顯示之人與
    我當日看到者亦有點相似等語（見本院卷第115 頁反面至第
    117 頁正面）。依證人上開所述，其與被告素不相識，拍攝
    上開照片當日亦僅於百餘公尺外短暫看到被告面容，且先經
    原告之弟描述被告外貌特徵，再經原告出示被告照片予其辨
    識後，亦僅能陳稱其當日看見之人與被告外貌類似，而未能
    斷稱該人是否為被告，自無從據以認定其拍照當日所見之人
    確為被告。從而，原告此部分之主張尚屬無法證明，不得採
    為酌定慰撫金之基礎。
  ㈤又非財產上損害賠償之數額，應斟酌雙方之身分、地位、資
    力與加害程度，及其他各種情形核定相當之數額，該金額是
    否相當，應依實際加害情形與被害人所受之痛苦及雙方之身
    分、地位、經濟狀況等關係決定之（最高法院51年度台上字
    第223 號民事判例見解可資參照）。本院考量被告與曾裕承
    以性交或猥褻1 次之行為侵害原告配偶權之動機、手段、侵
    害程度，並參考兩造稅務電子閘門財產所得明細所載之所得
    及財產資料（見本院卷第49至53頁）、勞保查詢資料所載之
    薪資收入（見本院卷第42至48頁）等一切情狀，認原告主張
    被告與曾裕承應連帶賠償慰撫金50萬元，而請求被告給付其
    中25萬元，尚屬過高，其因上開侵害行為所得請求之慰撫金
    ，合計應以20萬元為適當，逾此部分請求則無理由，不能准
    許。
  ㈥再按連帶債務之債權人，得對於債務人中之一人或數人或其
    全體，同時或先後請求全部或一部之給付；債權人向連帶債
    務人中之一人免除債務，而無消滅全部債務之意思表示者，
    除該債務人應分擔之部分外，他債務人仍不免其責任，民法
    第273 條第1 項、第276 條第1 項分別定有明文。又民法第
    276 條規定旨在避免當事人間循環求償，簡化其法律關係，
    故於債權人向連帶債務人中一人表示免除該債務人之全部債
    務時，固有上開規定之適用；惟於債權人與連帶債務人中之
    一人和解，同意該債務人為部分給付時，如和解金額低於該
    債務人「應分擔額」，為避免其他債務人為清償後，向和解
    債務人求償之金額高於和解金額，就其差額部分，應認其他
    債務人亦同免其責任；反之，如和解金額多於該和解債務人
    之「應分擔額」，因不生上述求償問題，該項和解自僅具相
    對效力，而無民法第276 條第1 項之適用（最高法院98年度
    台上字第759 號判決意旨可資參照）。本件被告與曾裕承因
    共同侵害原告配偶權，應對原告連帶負賠償責任，而原告本
    件得請求之慰撫金為20萬元，已如前述，被告與曾裕承之內
    部分擔額即應為各10萬元。又原告於本件訴訟中已與曾裕承
    調解成立，由曾裕承賠償原告15萬元，有本院調解筆錄可參
    （見本院卷第31頁），依前述說明，原告與曾裕承之調解金
    額已逾其應分擔額，無債務免除之情形，原告應仍得就上開
    20萬元請求被告全部給付，併此敘明。
  ㈦又給付無確定期限者，債務人於債權人得請求給付時，經其
    催告而未為給付，自受催告時起，負遲延責任。其經債權人
    起訴而送達訴狀，或依督促程序送達支付命令，或為其他相
    類之行為者，與催告有同一之效力。遲延之債務，以支付金
    錢為標的者，債權人得請求依法定利率計算之遲延利息。其
    利率未經約定，亦無法律可據者，週年利率為5%，為民法第
    229 條第2 項、第233 條第1 項前段、第203 條分別明定。
    本件原告對被告之損害賠償請求權屬未定給付期限之金錢債
    權，故其請求被告就上述5 萬元給付自起訴狀繕本送達翌日
    即109 年6 月25日（見本院卷第16頁）起至清償日止，按年
    息5%計算之利息，即屬有據。
四、綜上所述，原告依侵權行為之法律關係請求被告給付如主文
    第1 項所示，為有理由，應予准許；逾此範圍之請求則無理
    由，應予駁回。
五、本判決第1 項係適用簡易訴訟程序所為被告敗訴之判決，依
    民事訴訟法第389 條第1 項第3 款規定，應依職權宣告假執
    行。並依同法第436 條第2 項、第392 條第2 項規定，依職
    權宣告被告如為原告預供擔保，則得免為假執行。
六、本件結論已臻明確，兩造其餘攻擊防禦方法及所提證據，經
    審酌均不至影響判決結果，故不逐一論述。
七、訴訟費用負擔之依據：民事訴訟法第79條。
中    華    民    國   110    年    11    月    12    日
                  桃園簡易庭  法  官  陳逸倫
以上為正本係照原本作成。
如不服本判決，應於送達後20日內，向本院提出上訴狀並表明上
訴理由，如於本判決宣示後送達前提起上訴者，應於判決送達後
20日內補提上訴理由書（須附繕本）。
如委任律師提起上訴者，應一併繳納上訴審裁判費。
中    華    民    國   110    年    11    月    15    日
                              書記官  洪惠娟